【裁判字號】    97,訴,21
【裁判日期】    970716
【裁判案由】    強盜
【裁判全文】
臺灣花蓮地方法院刑事判決              97年度訴字第21號
公  訴  人  臺灣花蓮地方法院檢察署檢察官
被      告  乙○○
                      樓（
選任辯護人  林蓓珍律師
            歐宇倫律師
            張國權律師
被      告  丁○○
                    花蓮縣秀林.
選任辯護人  曾泰源律師
上列被告因強盜案件，經檢察官提起公訴（96年度偵字第5799號）
，本院判決如下：
    主  文
乙○○犯強盜罪，處有期徒刑貳年柒月。
丁○○幫助犯強盜罪，處有期徒刑貳年。緩刑肆年，並應於判決
確定後壹年內，向執行檢察官指定之公益團體、地方自治團體或
社區提供貳佰肆拾小時之義務勞務，緩刑期間付保護管束。
    事  實
一、乙○○、丁○○二人均定居美國多年，分別於民國96年10月
    22日、12月3日返台至花蓮縣秀林鄉佳民村佳民1號「主愛之
    家」自費戒毒（乙○○在台灣唸完高職服完兵役後赴美，丁○○在台灣讀到國一上學期後赴美），於96年12月23日凌晨
    1時許，一同離開「主愛之家 」，搭計程車至花蓮市○○路
    212之2號「一往情深 」酒吧內飲酒，於同日凌晨4時許，在
    花蓮市○○街136號前，乙○○見丙○○駕駛車牌號碼0993-
    GY號自小客車向路邊停靠，引擎尚未熄火，酒後雖未達精神
    耗弱之程度，然自制力不佳，竟往丙○○之車上丟擲酒瓶，
    見丙○○下車理論，即萌生不法所有之意圖，雙手抓住丙○○頭部，以膝蓋猛力頂撞約4、5下，至使丙○○受有左眼眶
    骨裂傷及頭皮裂傷、腦震盪並昏迷倒地，而不能抗拒後，叫
    丁○○過去看看車上有沒有其他人，丁○○見丙○○已經倒
    地不起，亦萌生幫助乙○○順利搶得該車逃離現場之犯意，
    到車旁張望、確認車上並無其他人，並告知乙○○，乙○○
    即跳上駕駛座，叫在一旁之丁○○趕快上車，丁○○迅速將
    倒在車旁之丙○○拖到路邊人行道上，以免阻礙乙○○駕車
    逃逸，亦善意避免丙○○倒臥路邊遭其他車輛壓輾而過之危
    險，並隨即坐上副手席，由乙○○駕駛該車搭載丁○○往台
    北方向逃逸。嗣於抵達宜蘭縣蘇澳鎮時，因乙○○不勝酒力
    ，而將車輛交給丁○○駕駛，自己到後座睡覺，丁○○將車
    駕駛至宜蘭縣羅東市區後，即將仍未清醒之乙○○及該車留
    置路邊，自行攜帶丙○○所有，放置於車內之易利信行動電
    話1支及斜背式LV牌包包1只（內有中華商銀信用卡、合作金
    庫提款卡、郵局金融卡、重機車駕照等物）離開，搭車前往
    台北找朋友；乙○○醒來後，自行搭乘客運至台北找其阿姨
    甲○○。嗣 2人良心不安，亦知無法逃避刑責，而於同日下
    午，各自返抵「主愛之家」，旋即為警循線於同日18時30分
    許，至該處逕行拘提到案，並在丁○○房間枕頭下，查獲丙○○所有之LV牌包包，復至宜蘭縣羅東市尋回贓車。
二、案經被害人丙○○訴由花蓮縣警察局花蓮分局報告台灣花蓮
    地方法院檢察署檢察官偵查起訴。
    理  由
一、上開事實，業據被告 2人於本院審理時坦承不諱，核與證人
    丙○○證述情節大致相符（見本院 97年5月20日筆錄），復
    有財團法人佛教慈濟綜合醫院診斷證明書乙份、贓證物認領
    保管單、警方執行拘提、搜索之相片等在卷可稽，足認被告
    之自白與事實相符，均堪採信。綜上，本件事證明確，應予
    依法論科。
二、核被告乙○○所為，係犯刑法第328條第1項之強盜罪；被告
    丁○○基於幫助之意思，參與構成要件以外之查看車上有無
    其他人、搬開丙○○及隨同上車行為，應構成刑法第30條第
    1項前段、第328條第 1項之幫助強盜罪，此部分經公訴檢察
    官於論告時，當庭將起訴書所載共同犯強盜罪之事實及所犯
    法條，均予更正為幫助強盜，附此敘明。被告丁○○應依刑
    法第30條第2項之規定減輕其刑。
三、爰審酌被告長期旅居美國，均因有吸食毒品之習慣，而返回
    台灣自費戒毒，被告乙○○酒後自制力減弱，毆打丙○○並
    強盜其車輛供逃跑、代步之用，被告丁○○因較乙○○晚入
    主愛之家，且當日身上未帶錢，對於乙○○有依賴之心，又
    擔心乙○○之安危，故見被害人倒地，而萌生幫助乙○○犯
    強盜罪以便一起逃離現場之狀況，且被告丁○○在當時緊急
    狀況下，仍不忘將被害人從馬路上移到人行道，其惡性非重
    ， 2人事後主動回到花蓮，面對司法審判，並各賠償被害人
    新台幣15萬元，事後除行動電話遭丁○○遺失外，其餘贓物
    均由被害人領回，犯罪所生損害雖重，然事後尚知努力彌補
    損害，經被害人丙○○表示不再追究，是認本案之犯罪情狀
    在客觀上足以引起一般人之同情，即予宣告法定低度刑期有
    期徒刑5年，猶嫌過重，分別依刑法第 59條規定減輕其刑、
    遞減輕其刑。另審酌被告 2人之生活狀況、犯罪動機、目的
    、手段、參與程度及犯後於本院審理時均認罪，態度良好等
    一切情狀，分別酌處如主文所示之刑。
四、末查：被告丁○○前未曾受有期徒刑以上刑之宣告，有台灣
    高等法院被告前案紀錄表乙份在卷可參，因交友不慎，且在
    時間緊迫之壓力下，一時失慮，幫助乙○○強盜，事後已坦
    承犯行，賠償丙○○15萬元，深具悔意，且有 4歲幼子待其
    扶養，諒經此刑之宣告後，應知警惕而無再犯之虞，本院因
    認暫不執行其刑為當，予以宣告緩刑 4年，用啟自新。並依
    同法第74條第2項第 5款規定命其於判決確定後1年內向執行
    機關指定之公益團體、 地方自治團體或社區提供義務勞務
    240小時。另依同法第93條第1項第 2款規定宣告在緩刑期內
    付保護管束，希望使被告丁○○藉由義務勞務服務社會之過
    程，達到自新之目的並收監督之效。
據上論斷，應依刑事訴訟法第299條第1項前段，刑法第30條、第
328條第1項、第59條、第74條第1項第1款、第2項第5款、第93條
第1項第2款，判決如主文。
本案經檢察官李子春到庭執行職務。
中    華    民    國    97    年    7     月    16    日
                  刑事第一庭  審判長法官  張健河
                                    法官  湯國杰
                                    法官  蕭一弘
上列正本證明與原本無異。
如對本判決不服，應於送達後10日內，向本院提出上訴狀（上訴
狀應記載具體上訴理由並應抄附繕本）告訴人或被害人如對於本
判決不服者，應具備理由請求檢察官上訴，其上訴期間之計算係
以檢察官收受判決正本之日期為準。
中    華    民    國    97    年    7     月    22    日
                                     書記官
附錄本判決論罪之法律條文：
中華民國刑法第328條第1項：
（普通強盜罪）
意圖為自己或第三人不法之所有，以強暴、脅迫、藥劑、催眠術
或他法，至使不能抗拒，而取他人之物或使其交付者，為強盜罪
，處5年以上有期徒刑。
中華民國刑法第30條：
（幫助犯及其處罰）
幫助他人實行犯罪行為者，為幫助犯。雖他人不知幫助之情者，
亦同。
幫助犯之處罰，得按正犯之刑減輕之。


司法院資訊處製作；財團法人民間司法改革基金會備份。
